臺灣雲林地方法院民事判決　　　　　　　 96年度訴字第258號
原　　　告　甲○○
訴訟代理人　陳源濱律師
被　　　告　乙○○
上列當事人間請求履行契約等事件，本院於民國96年10月16日言
詞辯論終結，判決如下：
    主  文
被告應將坐落雲林縣麥寮鄉○○段75地號土地上，如附圖雲林縣
台西地政事務所民國96年9 月6 日土地複丈成果圖所示：Ｂ部分
面積170.016 平方公尺之磚造石綿瓦頂倉庫、Ｃ部分面積116.91
1 平方公尺之鐵絲網倉庫、Ｈ部分面積8.946 平方公尺鐵絲網養
鴨池、Ｌ部分面積3.078 平方公尺飼料筒拆除後，將土地交付原
告。
前項判決，於原告以新台幣壹拾參萬元供擔保後，得為假執行;
但被告以新台幣肆拾萬元預供擔保後，得免為假執行。
訴訟費用新台幣肆仟伍佰零肆元由被告負擔。
    事實及理由
一、原告方面:
（一）原告起訴主張: 坐落雲林縣麥寮鄉○○段第75號地號土地
      （下稱系爭土地），全部為原告所有，地籍圖重測前為麥
      寮段第336-191 地號，系分割自麥寮段第336-12地號。於
      未分割前，被告在麥寮段第336-191 地號土地上建築有如
      附圖雲林縣台西地政事務所民國96年9 月6 日土地複丈成
      果圖所示：Ｂ部分面積170.016 平方公尺之磚造石綿瓦頂
      倉庫、Ｃ部分面積116.911 平方公尺之鐵絲網倉庫、Ｈ部
      分面積8.946 平方公尺鐵絲網養鴨池、Ｌ部分面積3.078
      平方公尺飼料筒等地上物占有使用。惟於85年3 月21日書
      立切結書，表示將來所有權人即原告須使用該土地（即麥
      寮段第336-191 地號土地）時，被告願意無條件自動立即
      將該地號土地上之車庫及羊舍與其他附著物全部拆除遷讓
      回復原狀，將土地交還原告，迄今已有10餘年之久，而該
      麥寮段第336-19 1地號土地，於91年12月16日地籍圖重測
      後，已變更地號為泰順段第75地號，茲因原告必須使用系
      爭土地，被告卻屢催不理，拒不交還系爭土地，為此依切
      結書所載請求履行契約，如履行契約之請求不能成立時，
      則被告為無權占有，併依民法第767 條物上請求權之法律
      關係，請求被告拆除地上物後，將土地交還原告等語。並
      聲明如主文所示。
（二）對被告答辯之陳述: 否認被告關於系爭土地所有權係由被
      告贈與取得，及以詐騙方式取得切結書之抗辯。系爭土地
      所有權，實係原告於未分割前即麥寮段336 之12號時，在
      82年1 月13日向被告之養父許後男買賣取得持分1/9 ，嗣
      後分割得來，被告所辯完全不實。
二、被告則以: 系爭土地原來是被告父親的名字，原告並無所有
    權，是因為原告說兩造是同宗的，所以被告才將土地無條件
    分給原告，並無買賣。而土地上的建物，則是在被告的父親
    還是所有權人，尚未分割時，被告即已建造使用。被告不認
    識字，切結書是原告用騙的方式讓被告簽名的，當時是原告
    拿切結書到被告家讀給被告聽，但是原告說的內容與切結書
    的內容並不相同，當時原告是說分割前已存在的建物原告同
    意讓被告繼續使用，但是分割之後，有新建的建物部分，被
    告要無條件拆除返還給原告，被告因此才同意簽切結書的，
    但目前原告土地上的建物都是分割前就存在的。因此，原告
    要賠償被告地上物的損失，否則被告不同意拆遷等語。並聲
    明:(1)原告之訴駁回; (2)訴訟費用由原告負擔。
三、兩造所不爭之事實:
（一）系爭土地為原告所有，被告並曾於85年3 月21日簽立切結
      書表示：將來所有權人即原告須使用該土地（即麥寮段第
      336-191 地號土地）時，被告願意無條件自動立即將該地
      號土地上之車庫及羊舍與其他附著物全部拆除遷讓回復原
      狀，將土地交還原告等語，交由原告收執。
（二）被告以如附圖雲林縣台西地政事務所民國96年9 月6 日土
      地複丈成果圖所示：Ｂ部分面積170.016 平方公尺之磚造
      石綿瓦頂倉庫、Ｃ部分面積116.911 平方公尺之鐵絲網倉
      庫、Ｈ部分面積8.946 平方公尺鐵絲網養鴨池、Ｌ部分面
      積3.078 平方公尺飼料筒等地上物占有使用系爭土地。
四、兩造主要之爭點在於:
（一）原告取得系爭土地之所有權，係由被告無償贈與或是向被
      告之養父許後男買賣取得?
（二）被告簽立上開切結書給原告，是否受原告之詐騙?
（三）原告是否得依上開切結書或本於民法第767 條物上請求權
      之規定，請求被告拆除地上物後，將系爭土地交還原告?
五、得心證之理由:
（一）按所有人對於無權占有其所有物者，得請求返還之。對於
　    妨害其所有權者，得請求除去之。有妨害其所有權之虞者
      ，得請求防止之，民法第767 條定有明文。
（二）本件系爭土地既為原告所有，且經被告於85年3 月21日書
      立切結書，表示將來所有權人即原告須使用該土地（即麥
      寮段第336-191 地號土地）時，被告願意無條件自動立即
      將該土地上地上物全部拆除遷讓回復原狀後，返還原告等
      語。則原告主張其現須使用該土地，請求被告將占用系爭
      土地部分之地上物拆除後，返還原告，自屬有據，應予准
      許。
（三）另原告主張系爭土地，於地籍圖重測前為麥寮段第336-19
      1 地號，而該地號土地系分割自麥寮段第336-12地號，且
      係由原告於未分割前，即82年1 月13日向被告之養父許後
      男買賣取得該土地所有權之應有部分1/9 ，嗣由該土地分
      割而來等情，亦有原告提出之各該土地登記謄本，及被告
      簽立之切結書載明可按。被告空言抗辯原告就系爭土地之
      所有權係由其贈與取得云云，為無可按。況且，民法第76
      7 條所規定物上請求權之行使，並不因其所有權之取得來
      源不同而有所不同。
（四）至於被告所辯上開切結書係由於受原告之詐騙其才同意簽
      名，原告當時是說分割前已存在的建物，原告同意讓被告
      繼續使用云云。亦為原告所否認，而被告亦未提出任何證
      據以實其說，已難信屬實。再者，依上開規定意旨，原告
      為系爭土地之所有權人，本得依上開物上請求權之規定，
      請求被告拆除地上開物後返還土地，上開切結書之內容，
      並無增加被告法律上之義務。原告應無平白以增加自己請
      求權行使之限制，而詐騙被告書立上開切結書之必要。因
      此，被告所辯，核無可採，併此敘明。
六、假執行之宣告：
    原告陳明願供擔保，聲請宣告假執行，核無不合，爰酌定相
    當之擔保金額准許之。並依職權宣告被告預供相當金額擔保
    後，得免為假執行。
七、訴訟費用負擔之依據:民事訴訟法第78條。
中　　華　　民　　國　　96　　年　　10　　月　　30　　日
                  民事第二庭    法  官  黃一馨
以上正本係照原本作成
如對本判決上訴，須於判決送達後20日內向本院提出上訴狀
中　　華　　民　　國　　96　　年　　10　　月　　30　　日
                                書記官　王秀如
